臺灣高等法院高雄分院民事判決
111年度勞上易字第68號
上  訴  人  台灣中油股份有限公司

法定代理人  李順欽  
訴訟代理人  鄞榮生  
被上訴人    林錦明  
            陳國基  
            謝濟全  
            邱偉仁  
            陳俊仁  
            周合德  
            李景星  
共      同
訴訟代理人  張弘康律師
上列當事人間請求給付退休金差額事件，上訴人對於中華民國11
1年2月9日臺灣橋頭地方法院111年度勞訴字第21號第一審判決提
起上訴，本院於111年4月13日言詞辯論終結，判決如下：
    主  文
上訴駁回。
第二審訴訟費用由上訴人負擔。
    事實及理由
一、按第二審判決書內應記載之事實，得引用第一審判決。當事
    人提出新攻擊或防禦方法者，應併記載之。判決書內應記載
    之理由，如第二審關於攻擊或防禦方法之意見及法律上之意
    見與第一審判決相同者，得引用之；如有不同者，應另行記
    載。關於當事人提出新攻擊或防禦方法之意見，應併記載之
    ，民事訴訟法第454 條定有明文。
二、本件兩造之聲明及就事實與法律之陳述（除附表外），均引
    用原判決所記載。上訴人另辯稱：原判決未對特定工作條件
    之內涵提出具體看法，如以中班之工作時間為下午2時至10
    時，依現今生活形態，尚非所謂特定工作條件，且較早班須
    暴露在室外之工作環境優良，故原判決僅以夜點費是輪班之
    特定工作條件之勞務對價，未免速斷，且不符現今社會通念
    及生活模式。又勞動基準法（下稱勞基法）第48、49條之規
    定係限制童工及女工於該時段工作，並非適用全體勞工，且
    係指下午10時至翌晨6時（童工則為下午午後8時至翌晨6時
    ），然中班（小夜）輪班時間為下午2時至10時，且於下午5
    時後連續工作4小時以上即可領取夜點費，故縱認晚班（大
    夜）之值班時段附加勞工從事勞務工作之辛勞，然中班（小
    夜）則與日班之工作環境或工作內容無異，基於薪資平等原
    則，工資不應比日班為多，足見其夜點費不具勞務對價性等
    語。
三、本院之判斷：
　㈠本院關於被上訴人任職期間領取之系爭夜點費是否屬工資而
    應列入平均工資計算退休金之爭點，除後述部分外，其餘攻
    擊或防禦方法之意見及法律上之意見與第一審判決相同，引
    用原審判決之記載。
　㈡上訴人雖以前詞為辯。惟查，上訴人為24小時全天候開工，
    採日班、小夜班、大夜班之三班輪流作業。各班工作性質相
    同，僅服勤時間不同，且上訴人發給之夜點費每人每日金額
    相同，不因員工作業種類及職等而有差異乙節，為兩造所不
    爭執，由此足見被上訴人在職期間輪值大、小夜班已具有常
    態性，是上訴人依被上訴人在職期間輪值大、小夜班所給予
    之夜點費，自不屬因臨時性之業務需求所偶爾發放之款項，
    而屬常態工作中可取得之給與，顯見制度上具有經常性。又
    夜間工作因違反人體正常生理時鐘運作，將導致勞工作息不
    正常、疲倦程度增加，進而影響勞工家庭生活、人身安全，
    乃屬於眾所周知之事實，勞工通常亦不願意在此時段服勤；
    然就雇主而言，如能採取日夜輪班制作業，亦有助於其充分
    利用既有設備及產能而獲得較多利益，則相較於日班勞工，
    雇主對輪值小夜班之勞工，自需支出較高之薪資，始為衡平
    。至中班工作時間為下午2時至10時，此為上訴人所自承，
    工作時間與日出而作、日落而息的人體生理時鐘相違，被上
    訴人因輪值中班工作而領取之小夜點費，既為輪值勞工所獨
    有，且以勞工實際輪值工時為計算基準，與勞工提供勞務間
    有密切關連性，應認具勞務對價性。是上訴人辯稱中班人員
    之工作時間依現今生活型態，並不影響勞工身心狀態云云，
    要非可採。
四、綜上所述，被上訴人依臺灣省工廠工人退休規則（89年9月2
    5日廢止，下稱退休規則）第9條第1款規定、勞基法第55條
    第1項第1款、第3項、第84條之2等規定，請求上訴人分別給
    付如附表各編號「應補發退休金」欄所示之金額，及各自如
    附表各編號「利息起算日」欄所示之日起至清償日止，按週
    年利率5%計算之利息，為有理由，應予准許。原審判命上訴
    人如數給付，並無違誤。上訴意旨指摘原判決不當，求予廢
    棄改判，為無理由，應予駁回。
五、據上論結，本件上訴為無理由，判決如主文。
中　　華　　民　　國　　111 　年　　4 　　月　　29　　日
                      勞動法庭
                        審判長法  官 蘇姿月
                              法  官 郭宜芳
　　　　　　　　　　　　　　  法  官 謝雨真
以上正本證明與原本無異。
本件不得上訴。
中　　華　　民　　國　　111 　年　　4 　　月　　29　　日
                              書記官 陳勃諺
附表
編號 姓名 舊制年資清算日期（民國） 舊制年資基數（個）  平均夜點費（新臺幣，下同）  應補發金額 利息起算日 1 林錦明 109 年7 月1 日 勞動基準法實施前  0.00000 退休前3 個月 5,300.0000元 204,692元 109 年8 月1 日    勞動基準法實施後 38.50000 退休前6 個月 5,316.6667元   2 陳國基 109 年7 月1 日 勞動基準法實施前 14.33333 退休前3 個月 5,250.0000元 230,117元 109 年8 月1 日    勞動基準法實施後 30.66667 退休前6 個月 5,050.0000元   3 謝濟全 109 年7 月1 日 勞動基準法實施前  0.00000 退休前3 個月 4,800.0000元 187,783元 109 年8 月1 日    勞動基準法實施後 38.00000 退休前6 個月 4,941.6667元   4 邱偉仁 109 年7 月1 日 勞動基準法實施前  5.83333 退休前3 個月 5,433.3334元 233,633 元 109 年8 月1 日    勞動基準法實施後 37.16667 退休前6 個月 5,433.3334元   5 陳俊仁 109 年7 月1 日 勞動基準法實施前  0.00000 退休前3 個月 5,116.6667元 158,329元 109 年8 月1 日    勞動基準法實施後 39.50000 退休前6 個月 4,008.3334元   6 周合德 109 年7 月1 日 勞動基準法實施前  4.00000 退休前3 個月 4,983.3334元 185,233元 109 年8 月1 日    勞動基準法實施後 38.00000 退休前6 個月 4,350.0000元   7 李景星 109 年7 月1 日 勞動基準法實施前 10.16667 退休前3 個月 5,166.6667元 226,404元 109 年8 月1 日    勞動基準法實施後 34.83333 退休前6 個月 4,991.6667元